臺灣臺中地方法院刑事判決　　　　　　　　　　　　九十一年度易字第一五七五號
　　公　訴　人　臺灣臺中地方法院檢察署檢察官
　　被　　　告　丁○○
　　　　　　　　乙○○○
　　　　　　　　丙○○
　　　　　　　　甲○○
右列被告因賭博案件，經檢察官提起公訴（九十年度偵字第二二三四三號），本院判
決如左：
    主  文
丁○○共同連續意圖營利，聚眾賭博，處有期徒刑伍月，如易科罰金，以佰元折算
壹日。扣案之簽單貳張（便條紙製）、倍數表壹張、錄音機壹臺、錄音帶壹捲，均沒
收。
乙○○○共同連續意圖營利，聚眾賭博，處有期徒刑肆月，如易科罰金，以佰元折
算壹日。扣案之簽單貳張（便條紙製）、倍數表壹張、錄音機壹臺、錄音帶壹捲，均
沒收。
丙○○在公眾得出入之場所賭博財物，處罰金參仟元，如易服勞役，以參佰元折算壹
日。扣案之簽單壹張（紙板製，上、下各半截合成壹張），沒收。
甲○○無罪。
    事  實
一、丁○○、乙○○○二人意圖營利，並基於共同概括之犯意聯絡，丁○○自民國（
    以下同）九十年二月間起，連續提供其臺中縣外埔鄉○○村○○路三二三號住處
    之公眾得入場所，經營俗稱「六合彩」賭博，聚集不特定之多數人在該處簽賭下
    注，乙○○○則自九十年六月間起，連續提供其臺中縣外埔鄉○○村○○路興中
    一巷六號住處之公眾得出入之場所，以附表所載之賭博方式聚眾賭博，丁○○、
    乙○○○二人以此賭博方式牟取不法利益。丙○○則於九十年十月二十三日下午
    四、五時許（公訴人誤植為當日中午），在前開乙○○○住處之公眾得出入之場
    所向乙○○○簽注六合彩賭博一次（賭金共一萬四千元，打九折後為一萬二千六
    百元）；嗣於九十年十月三十一日乙○○○認丙○○與甲○○二人向其詐賭（詳
    後無罪判決所述）而向臺中縣警察局大甲分局自首，經警於九十年十一月二十二
    日下午四時十分許，至前開丁○○住處搜索，並扣得丁○○所有，供經營前揭六
    合彩賭博使用之簽單二張、倍數表一張、錄音機一臺、錄音帶一捲；偵查中丙○○則另提出簽賭使用之簽單一張。
二、案經臺中縣警察局大甲分局報請臺灣台中地方法院檢察署檢察官偵查起訴。
    理  由
甲、有罪部分：（被告丁○○、乙○○○、丙○○賭博罪部分）
一、訊據被告丁○○、乙○○○、丙○○三人對於右揭事實坦承不諱，核與證人趙鍾
    賢、甲○○二人分別於警訊及本院審理中證述之情節相符，並有現場照片二張附
    於偵查卷可稽，復有簽單計三張、倍數表一張、錄音機一臺、錄音帶一捲扣案可
    資佐證，被告丁○○、乙○○○二人確有經營如附表所示港式二星、三星及四星
    之六合彩賭博、被告丙○○確有在被告乙○○○住處之公眾得出入之場所向被告
    乙○○○簽賭六合彩賭博之自白內容核與事實相符；又前揭六合採賭博其中獎機
    率與簽賭給付之簽賭金並不相當，而被告乙○○○亦由其中每簽注一支抽取十元
    之利潤，顯見被告丁○○、乙○○○二人均有營利之意圖；是本件事證明確，被
    告丁○○、乙○○○、丙○○三人犯行，均堪以認定。
二、查臺中縣外埔鄉○○村○○路三二三號、臺中縣外埔鄉○○村○○路興中一巷六
    號分為被告丁○○、乙○○○二人之住宅，既係提供予不特定之多數人出入簽賭
    六合彩，自屬公眾得出入之場所。被告丁○○、乙○○○二人意圖營利，供給賭
    博場所及聚眾賭博，核被告丁○○、乙○○○二人所為，均係犯刑法第二百六十
    八條之意圖營利供給賭博場所罪及意圖營利聚眾賭博罪，又被告丁○○、乙○○○二人兼與其他簽賭者，同在公眾得出入之場所賭博財物，係犯刑法第二百六十
    六條第一項前段之在公眾得出入之場所賭博財物罪，被告丙○○所為係犯刑法第
    二百六十六條第一項前段之賭博罪。又被告丁○○、乙○○○二人，就前開犯行
    ，彼此間有犯意之聯絡，行為之分擔，均為共同正犯；再被告丁○○、乙○○○
    二人所犯前開三犯行，均各時間緊接，犯罪構成要件相同，顯係基於概括之犯意
    而為，為連續犯，應依刑法第五十六條規定論以一罪，並加重其刑；又其於當期
    六合彩開獎前之多次接續行為，均係當次意圖營利，供給賭博場所及意圖營利，
    聚眾賭博，與在公眾得出入之場所賭博財物之一部行為。而其於每次開獎前之多
    次接續行為中之意圖營利，供給賭博場所及意圖營利，聚眾賭博與在公眾得出入
    之場所賭博財物均係基於一賭博犯意之決定，達成其同犯罪之各個舉動，應屬法
    律概念之一行為，其一行為而觸犯前開三罪，為想像競合犯，應依刑法第五十五
    條規定從一情較重之連續意圖營利聚眾賭博罪，再被告乙○○○於經營前開六合
    彩組頭為警察發現前，向臺中縣警察局大甲分局自首，應依刑法第六十二條規定
    減輕其刑，並予先加重後減輕之。爰審酌被告丁○○、乙○○○、丙○○三人本
    次犯罪之動機、目的、手段、其品性及智識程度、犯罪所生之危害及其於犯後坦
    承犯行，態度良好等一切情狀，分別量如主文所示之刑，被告丁○○、乙○○○
    二人部分並均諭知易科罰金之折算標準，被告丙○○部分並諭知易服勞役之折算
    標準，以示懲儆。扣案之簽單二張、倍數表一張；錄音機一臺、錄音帶一捲為被
    告丁○○所有，被告丙○○提出而扣案之簽單一張（紙板製），為被告丙○○所
    有，且均分別供其等犯罪所用之物，此據被告丁○○、丙○○二人分別於本院審
    理中供述在卷，應依刑法第三十八條第一項第二款之規定宣告沒收。
乙、無罪部分：（被告甲○○詐欺取財、賭博罪、被告丙○○賭博罪部分）
一、公訴意旨另以：被告甲○○由趙鍾賢（另案由臺灣臺中地方法院檢察署檢察官移
    併本院併案審理）處，得知經營六合彩之乙○○○拙於言詞表達，且思路不清，
    較易朦騙，欲設局詐騙，乃與趙鍾賢、被告丙○○基於意圖為自己不法所有之共
    同概括犯意聯絡，先由趙鍾賢於九十年十月二十三日中午，至臺中縣外埔鄉○○
    村○○路興中一巷六號處，向被告乙○○○簽賭六合彩，以便將來被告丙○○下
    注時在場證明，而被告丙○○、甲○○二人亦隨後進入，始得知被告乙○○○為
    經營六合彩之組頭而欲簽賭，並當場拿出預先書寫好於紙板原始紙色那一面之四
    組號碼，藉詞因資金不足，只要簽賭其中第一、三組號碼即「三五─０三─一六
    ─二四─三０─四三」及「三五─０八─一二─二六─三三─四二」，並以簽字
    筆劃線將該二組號碼圈起來，下注與被告乙○○○賭博財物，並將紙板交由被告
    乙○○○在第四列號碼下方空白處簽寫「三、四星Ｘ二００元  付清」等字後，
    將紙板取回，被告丙○○、趙鍾賢、甲○○三人明知被告丙○○所簽注上開二組
    號碼均未中彩，竟撕去上方三列號碼部分之紙板，僅留下第四列及被告乙○○○
    所寫「三、四星Ｘ二００元  付清」文字部分，再自行於類似紙板上書寫三列號
    碼，將原來劃框下注之第三列號碼改作第二列，假造第三列號碼為「三五─０六
    ─０七─一三─二二─四六」，並刻意使該半截紙板與原簽注之半截紙板接合處
    看起來符合，再將倆截紙板影印合併，三人於同年月二十四日上午，一同前往被
    告乙○○○經營六合彩賭博處，出示前開影印簽單向被告乙○○○佯稱被告丙○○簽中「０六─０七─一三─四六」四個號碼即港三、四星，合計贏得一百八十
    二萬四千元之彩金要求被告乙○○○付款，被告乙○○○則以其原來簽注之號碼
    並未中彩加以拒絕，惟其三人仍不願干休，一再索討，被告乙○○○乃向臺中縣
    外埔鄉六分村村長謝福富求援央求排解，其後並由被告乙○○○開立面額計四十
    五萬元之本票予被告丙○○，因認被告丙○○、甲○○、趙鍾賢三人犯有刑法第
    三百三十九條第一項之詐欺取財罪、被告甲○○另犯有同法第二百六十六條第一
    行前段之賭博罪嫌等云云。
二、按犯罪事實應依證據認定之，無證據不得推定其犯罪事實，又不能證明被告犯罪
    者，應諭知無罪之判決，刑事訴訟法第一百五十四條、第三百零一條第一項分別
    定有明文；本件公訴意旨認定被告丙○○、甲○○二人犯有前開犯行無非係以上
    情業據被乙○○○分別於警訊及偵查中指訴甚詳，核與證人謝福富、張子清（被
    告乙○○○之子）二人分別於偵查中證述情節相符，並有被告丙○○書寫之紙板
    簽單扣案、付款契約書、本票三紙附卷可資佐證，而扣案之紙板簽單經承辦檢察
    官於偵查中當庭勘驗結果發現上半截紙板色澤較暗，下半截紙板較亮，依肉眼分
    辨即非原來同一紙板，且被告丙○○設籍於南投縣埔里鎮○○○街十九號，住臺
    中市西屯區○○○○街四十之二號，被告甲○○設籍彰化縣彰化市○○○路一七
    二巷五弄十九之二號三樓，住臺中市○區○○路二段七一巷六五弄十二後九樓，
    均不認識被告乙○○○，何有捨近求遠，至被告乙○○○處簽賭之情為據；惟經
    訊據被告丙○○、甲○○二人均對於右揭事實堅決否認，被告丙○○辯稱：「我
    有簽，但我沒有騙，我簽了有中，我是第一次向乙○○○簽，我不認識她，我簽
    中四星，總共簽二百元，簽二組號碼，一組中四星，一組沒有中。」、「我並不
    認識趙鍾賢，當天是買完飲料後，看到趙鍾賢在簽，我才簽的。」等語，被告甲○○辯稱：「我從頭到尾都沒有參與，我不知道為何會被告，我與丙○○之前是
    朋友，是去陪她領錢而已。」等語；經查：
    (1)：公訴人雖認被告甲○○確有至被告乙○○○住處簽賭六合彩，而認被告甲○○犯有賭博罪犯行云云；然經營該六合彩組頭即被告乙○○○於本院審理中已陳
    稱：當時向其簽賭六合彩之人為被告丙○○，並非被告甲○○等語，核與同案被
    告丙○○於本院審理中所供述是其向被告張李月簽賭，當時甲○○僅係陪同向被
    告乙○○○領款等情相符（見本院九十一年十月十五日上午十時審理筆錄），則
    公訴人認被告甲○○有向經營六合彩組頭之被告乙○○○簽賭六合彩而犯有刑法
    第二百六十六條第一項前段之賭博罪，自屬無據。
    (2)：而證人謝福富、張子清之證言，僅係證明被告丙○○、甲○○確有向被告乙○○○索取前開六合彩中彩款項，並無從證明被告丙○○、甲○○二人即有詐欺
    被告乙○○○之情事；又被告乙○○○之指訴是否即得採為被告丙○○、甲○○
    二人犯有詐欺取財罪，又告訴人乙○○○對被告丙○○、甲○○二人犯有詐欺取
    財罪之指速內容，是否即得遽為該二人不利之認定，尚應參酌是否確與客觀事證
    相符，當非得遽以被告乙○○○之指訴內容為據；而公訴人雖以被告丙○○提出
    中彩之紙板簽單上、下二截，經勘驗後發現色澤不符，顯非原同一紙張等，惟該
    紙板簽單經本院函送法務部調查局鑑定結果：「Ｃｄ１（即上半截，其上載有「
    三五─０三─一六─二四─三０─四三」、「三五─０八─一二─二六─三三─
    四二」及「三五─０六─０七─一三─二二─四六」字跡）類紙卡與Ｃｄ２（即
    下半截，其上載有「三五─０七─一七─二九─三一─四六」及「三、四星ｘ二
    ００元  付清字跡）類紙卡材質相同，且前者下方與後者上方裁剪痕跡吻合，研
    判應係出於同一紙卡。」，此該局九十一年九月十二日調科貳字第０九一００五
    八四０五０號鑑定通知書一份在卷可憑；
    (3)：再被告丙○○、甲○○二人雖非住居於被告乙○○○之鄰右，然被告丙○○
    向被告乙○○○簽賭六合彩，係因被告甲○○駕車搭載被告丙○○行經被告乙○○○經營六合彩賭博處時，下車購買飲料，適見同案被告趙鍾賢向被告乙○○○
    簽賭，被告丙○○始向被告乙○○○簽賭六合彩一節，除已據被告丙○○於本院
    審理中所供明外，復為被告乙○○○於本院審理中所自承，則被告丙○○未住居
    於被告乙○○○之鄰右而向被告乙○○○簽賭六合彩一節，自不足為奇，當亦不
    為被告丙○○、甲○○二人向被告乙○○○詐欺之佐證；
    (4)：再被告乙○○○於被告丙○○向其索取前開六合彩中彩彩金時，亦與丙○○
    簽立付款契約書，開立面額計四十五萬元之本票三紙（票號分為0000000
    、0000000、0000000號、日期九十年十月二十四日、面額分為二
    十萬元、二十萬元、五萬元）交予被告丙○○收取，茍被告丙○○確無向其簽賭
    六合彩後中有被告丙○○所述之彩金，被告乙○○○又何有與被告丙○○簽立付
    款契約書，再交付該面額計四十五萬元之三紙本票予被告丙○○之理？
    (5)：是綜合前述：公訴人舉列之被告乙○○○指訴、證人謝福富、張子清二人證
    言等內容既不足遽為被告丙○○、甲○○二人犯有詐欺取財罪之事證，所指紙板
    簽單之物證部分，經本院送鑑定後，又係同一紙板，並非經裁剪而來；另向被告
    乙○○○簽賭六合彩者，係被告丙○○，而非被告甲○○等上情，均如前述，是
    公訴人所舉列之證均不足以證明被告丙○○犯有詐欺取財罪、被告甲○○犯有詐
    欺取財罪與賭博罪，自應認其等罪嫌不足；此外，復查無其他積極事證足認被告
    丙○○、甲○○二人有何公訴人所指之詐欺取財、賭博犯行，不能證明被告丙○○、甲○○二人犯有前開犯行，自應為被告甲○○無罪判決之諭知；另公訴人認
    被告丙○○所犯上揭詐欺取財罪部分，與前揭賭博罪之有罪判決間，具有方法與
    結果牽連犯之裁判上一罪關係，自不另為無罪判決之諭知，附此敘明。
據上論斷，應依刑事訴訟法第二百九十九條第一項前段、第三百零一條第一項，刑法
第二十八條、第五十六條、第二百六十八條、第二百六十六條第一項前段、第五十五
條、第六十二條、第四十一條第一項前段、第四十二條第二項、第三十八條第一項第
二款，罰金罰緩提高標準條例第一條前段、第二條，判決如主文。
中      華      民      國      九十一      年    十    月    二十九    日
                                    臺灣臺中地方法院刑事第六庭
        法  官  梁堯銘
右正本證明與原本無異。
如不服本判決，應於判決送達後十日內向本院提出上訴狀，上訴於臺灣高等法院臺中
分院 (須附繕本)。
                                        書記官
中      華      民      國      九十一      年    十    月    二十九    日
附錄論罪科刑法條：
刑法第二百六十六條
在公共場所或公眾得出入之場所賭博財物者，處一千元以下罰金。但以供人暫時娛樂
之物為賭者，不在此限。
當場賭博之器具與在賭檯或兌換籌碼處之財物，不問屬於犯人與否，沒收之。
刑法第二百六十八條
意圖營利，供給賭博場所或聚眾賭博者，處三年以下有期徒刑，得併科三千元以下罰
金。
【附表】：
┌───┬──────┬──────────────────────┐
│編  號│俗        稱│賭            博            方            式│
├───┼──────┼──────────────────────┤
│      │            │設Ｏ一至四十七之兩位數號碼四十七個，每支簽選│
│      │港式二星    │兩個號碼，直接核對每週二、四香港六合彩開獎六│
│ (一)、 │            │個獎號中之兩個，始為中獎，賭客向乙○○○簽賭│
│      │            │一支為九十元、向丁○○簽賭一支為八十元，張李│
│      │            │月香將收取簽注支數再轉給丁○○每支八十元，賭│
│      │            │客如簽中，由丁○○給付五十三倍之賭金，如未簽│
│      │            │中，賭資則歸丁○○取得；乙○○○則由其中每簽│
│      │            │注一支賺取十元之利潤。                      │
├───┼──────┼──────────────────────┤
│      │            │設Ｏ一至四十七之兩位數號碼四十七個，每支簽選│
│ (二)、 │港式三星    │三個號碼，直接核對每週二、四香港六合彩開獎六│
│      │            │個獎號中之三個，始為中獎，賭客向乙○○○簽賭│
│      │            │一支為九十元、向丁○○簽賭一支為八十元，張李│
│      │            │月香將收取簽注支數再轉給丁○○每支八十元，賭│
│      │            │客如簽中，由丁○○給付五百二十倍賭金，如未簽│
│      │            │中，賭資則歸丁○○取得。乙○○○則由其中每簽│
│      │            │注一支賺取十元之利潤。                      │
├───┼──────┼──────────────────────┤
│      │            │設Ｏ一至四十七之兩位數號碼四十七個，每支簽選│
│ (三)、 │港式四星    │四個號碼，直接核對每週二、四香港六合彩開獎六│
│      │            │個獎號中之四個，始為中獎，賭客向乙○○○簽賭│
│      │            │一支為九十元、向丁○○簽賭一支為八十元，張李│
│      │            │月香將收取簽注支數再轉給丁○○每支八十元，賭│
│      │            │客如簽中，由丁○○給付六千五百倍賭金，如未簽│
│      │            │中，賭資則歸丁○○取得：乙○○○則由其中每簽│
│      │            │注一支賺取十元之利潤。                      │
└───┴──────┴──────────────────────┘
